臺灣基隆地方法院刑事判決　　　　　　　 96年度訴字第558號
公　訴　人　臺灣基隆地方法院檢察署檢察官
被　　　告　丙○○
指定辯護人　本院公設辯護人甲○○
上列被告因違反槍砲彈藥刀械管制條例案件，經檢察官提起公訴
（96年度偵字第3081號），本院判決如下：
    主  文
丙○○未經許可，持有可發射金屬具有殺傷力之空氣槍，累犯，
處有期徒刑壹年柒月，併科罰金新臺幣貳萬元，罰金如易服勞役
以新臺幣壹仟元折算壹日。扣案之空氣槍壹支（槍枝管制編號：
000000 0000號）沒收。
    事  實
一、丙○○前曾因詐欺案件，經本院於民國94年8月18 日以94年
    度訴字第619號判處有期徒刑4月確定，於94年10月26日易科
    罰金執行完畢。猶不知警惕，明知可發射子彈具有殺傷力之
    空氣槍，屬槍砲彈藥刀械管制條例管制之槍枝，非經中央主
    管機關許可，不得無故持有之，竟基於非法持有具有殺傷力
    之空氣槍之犯意，於95年12月10日在臺北縣土城市國道三號
    高速公路土城交流道，自真實姓名年籍均不詳綽號「阿豪」
    之男子處取得後，即非法持有之。嗣於96年6月3日下午2 時
    20分許，因騎乘機車行經基隆市○○區○○路242 號前，為
    閃避行人乙○○不慎跌倒，竟取出上開空氣槍（內裝有鋼珠
    15顆），以槍柄敲打乙○○頭部2 下，致乙○○受有前額撕
    裂傷之傷害（傷害部分因雙方和解，乙○○未提出告訴），
    經警據報到場處理，當場查獲其所持有之上開空氣槍而予扣
    案，始知上情。
二、案經基隆市警察局第四分局報告臺灣基隆地方法院檢察署檢
    察官偵查起訴。
    理  由
一、上開事實，迭據被告於警、偵訊及本院審理時坦承不諱，核
    與被害人乙○○於警詢中指述情節相符，並有扣案之上揭空
    氣槍1支、鋼珠15顆、扣押照片7紙、基隆市政府警察局槍枝
    初步檢視報告表在卷可佐。而扣案被告所持有之空氣槍1 支
    ，經送請內政部警政署刑事警察局以性能檢驗法、動能測試
    法鑑定結果，認送鑑CO2手槍1支（槍枝管制編號：00000000
    00號），係空氣槍，以小型二氧化碳高壓鋼瓶內之氣體為發
    射動力，經測試結果，其發射彈丸單位面積動能為22.1焦耳
    ／平方公分。依日本科學警察研究所之研究結果，彈丸單位
    面積動能達20焦耳╱平方公分，則足以穿入人體皮肉層。是
    被告所持有之上揭空氣槍發射彈丸單位面積動能足以穿入人
    體皮肉層，具有殺傷力，此亦有內政部警政署刑事警察局96
    年7月2日刑鑑字第0960087462號槍彈鑑定書乙份附卷足憑，
    是本案事證已臻明確，被告犯行堪以認定，應依法論科。
二、論罪科刑：
  (一)按槍砲彈藥刀械管制條例第4 條所稱之槍砲、彈藥，依同條
    例第5 條之規定，非經中央主管機關許可，不得製造、販賣
    、運輸、轉讓、出租、出借、持有、寄藏或陳列。扣案之槍
    枝，既經鑑定係具殺傷力之空氣槍，屬槍砲彈藥刀械管制條
    例第4條第1項第1 款所規定之「空氣槍」。故核被告所為，
    係犯槍砲彈藥刀械管制條例第8條第4項之未經許可持有空氣
    槍罪。被告自95年12月10日取得上開空氣槍起，至96年6 月
    3日下午2時20分許經警查獲時為止，其間之持有空氣槍之行
    為，均屬持有行為之繼續，應論以一罪。
  (二)被告前於94年間，曾因詐欺案件，經本院判處有期徒刑4 月
    確定，於94年10月26日易科罰金執行完畢，此有臺灣高等法
    院被告前案紀錄表在卷可按，其於有期徒刑執行完畢後5 年
    內故意再犯本件最重本刑為有期徒刑以上之罪，為累犯，應
    依刑法第47 條第1項規定加重其刑。
  (三)被告所犯本案槍砲彈藥刀械管制條例第8條第4項未經許可持
    有空氣槍罪，法定刑為3年以上、10 年以下有期徒刑，併科
    新臺幣7 百萬元以下罰金之罪，惟本院念及被告持槍前後僅
    半年餘期間，期間除本案持「槍柄」敲打被害人乙○○頭部
    2 下外並無持以犯案或為其他不法惡行，綜核其犯案之動機
    、原因及當時環境，在客觀上足以引起一般人同情，認為被
    告犯罪情狀可堪憫恕，若處最低之法定刑猶嫌過重，故援引
    刑法第59條規定減輕其刑。
  (四)爰審酌被告品行，無故持有空氣槍，對社會治安具高度危害
    性，惟持有數量僅1 支，情節尚非重大，且犯後已坦承犯行
    態度尚佳，且今年已考上基隆商工補校，9 月份即將入學就
    讀等一切情狀，量處如主文所示之刑，就所處罰金刑部分並
    諭知易服勞役之折算標準。
  (五)扣案之空氣槍1支（槍枝管制編號：0000000000 號）為違禁
    物，應依刑法第38條第1項第1款規定諭知沒收。至扣案之鋼
    珠15顆，並非槍砲彈藥刀械管制條例所列管之槍枝子彈或主
    要組成零件，並非違禁物，被告持之並無犯罪（詳後述），
    爰不宣告沒收。
三、不另為無罪之諭知部分：
  (一)公訴意旨另以：被告丙○○明知未經許可，不得持有具有殺
    傷力之子彈，竟未經許可，於95年12月10日，自真實姓名年
    籍均不詳綽號「阿豪」處，取得具有殺傷力鋼珠15顆後，即
    非法持有之。嗣於96年6月3日下午2時20 分許，在基隆市○
    ○區○路242號前，經警據報到場而查獲上開鋼珠15 顆，因
    認被告涉犯槍砲彈藥刀械管制條例第12 條第4項未經許可持
    有子彈罪云云。
  (二)按犯罪事實應依證據認定之，無證據不得認定犯罪事實，又
    不能證明被告犯罪或其行為不罰者，應諭知無罪之判決，刑
    事訴訟法第154條第2項、第301條第1項分別定有明文。次按
    認定不利於被告之事實，須依積極證據，茍積極之證據本身
    存有瑕疵而不足為不利於被告事實之認定，即應為有利於被
    告之認定，更不必有何有利之證據，而此用以證明犯罪事實
    之證據，猶須於通常一般人均不至於有所懷疑，堪予確信其
    已臻真實者，始得據以為有罪之認定，倘其證明尚未達到此
    一程度，而有合理性之懷疑存在，致使無從為有罪之確信時
    ，即應為無罪之判決，此有最高法院82年度台上字第163 號
    判決、76年台上字第4986號、30年上字第816 號等判例意旨
    可資參照。
  (三)次按槍砲彈藥刀械管制條例所稱彈藥，依該條例第4條第1項
    第2款規定，係指同條項第1款各式槍砲所使用之砲彈、子彈
    及其他具有殺傷力或破壞性之各類炸彈、爆裂物而言。故就
    其立法意旨言，若「子彈」未具殺傷力或破壞性者，即不屬
    該條例所列管之子彈甚明（最高法院94年度台上字第5716號
    判決意旨參照）。經查，本案被告所持有之鋼珠15顆，本身
    並無殺傷力，是被告單純持有該鋼珠15顆之行為，自不成立
    槍砲彈藥刀械管制條例第12條第4 項之未經許可持有子彈罪
    ，公訴人容有誤會。惟公訴人既認此部分與前開論罪科刑之
    未經許可持有空氣槍部分，係屬想像競合犯之裁判上一罪關
    係，本院爰不另為無罪之諭知，併此敘明。
四、據上論斷，應依刑事訴訟法第299條第1項前段、槍砲彈藥刀
    械管制條例第8條第4項，刑法第11條前段、第42條第3 項、
　　第59條、第47條第1項、第38條第1項第1款，判決如主文。
本案經檢察官黃鴻達到庭執行職務。
中　　華　　民　　國　　96　　年　　8　　月　　28　　日
                  刑事第三庭審判長法    官  鄭景文
                                  法    官  王美婷
                                  法    官  林淑鳳
以上正本證明與原本無異。
如不服本判決應於收受本判決後10日內向本院提出上訴書狀，其
未敘述上訴理由者，並得於提起上訴後10日內向本院補提理由書
狀（均須按他造當事人之人數附繕本）「切勿逕送上級法院」。
中　　華　　民　　國　　96　　年　　8　　月　　28　　日
                                  書 記 官  郭廷耀
附錄論罪法條：
槍砲彈藥刀械管制條例第8條第4項
未經許可，持有、寄藏或意圖販賣而陳列第 1 項所列槍枝者，處
 3年以上10年以下有期徒刑，併科新臺幣700萬元以下罰金。
